臺灣士林地方法院刑事判決
111年度審易字第715號
公  訴  人  臺灣士林地方檢察署檢察官
被      告  楊瀚翔



                    （另案於法務部○○○○○○○○○○○執行中）
上列被告因詐欺等案件，經檢察官提起公訴（110年度偵字第225
02號、111年度偵字第8454號），被告於本院準備程序時就被訴
事實為有罪陳述，經本院合議庭裁定由受命法官獨任改行簡式審
判程序，並判決如下：
    主  文
楊瀚翔犯侵入住宅竊盜罪，處有期徒刑柒月。未扣案之犯罪所得
小皮夾壹個、錢包壹個、新臺幣貳萬壹仟壹佰元均沒收，於全部
或一部不能沒收或不宜執行沒收時，追徵其價額。又犯行使偽造
私文書罪，處有期徒刑肆月，如易科罰金，以新臺幣壹仟元折算
壹日。偽造之「顏經洲」署名貳枚均沒收；未扣案之犯罪所得新
臺幣參萬柒仟元沒收，於全部或一部不能沒收或不宜執行沒收時
，追徵其價額。
    事  實
一、楊瀚翔於民國110年11月13日13時許，見顏伯存經營、位於
    臺北市○○區○○路0段000號「抓抓癢娃娃機店」店內通往辦公
    室兼倉庫及住處之大門未上鎖，竟意圖為自己不法所有，徒
    手開門進入其內，並竊取顏伯存之父兼屋主顏經洲置於該處
    之小皮夾1個（內含國泰世華銀行信用卡【卡號:0000000000
    000000】1張、零錢新臺幣【下同】100元）、錢包1個（內
    含現金2萬1千元、國泰世華銀行、兆豐銀行、瑞興銀行、郵
    局提款卡及花旗銀行信用卡、身分證及健保卡各1張），得
    手後旋即離去。
二、楊瀚翔復意圖為自己不法之所有，基於詐欺得利及行使偽造
    私文書之犯意，先於附表編號1所示之時間、地點，持上開
    竊得之國泰世華銀行信用卡，佯為真正持卡人顏經洲，利用
    小額消費免於簽帳單上簽名之消費機制，並以機器感應晶片
    之方式盜刷如附表編號1所示金額購買e遊卡遊戲點數，致使
    不知情之商店店員誤信係真正持卡人持卡消費而陷於錯誤，
    交付該e遊卡，楊瀚翔因而詐得相當於附表編號1所示金額之
    不法利益；接續於附表編號2、3所示時間、地點，持前開竊
    得之國泰世華銀行信用卡，佯為真正持卡人顏經洲而盜刷如
    附表編號2、3所示金額購買e遊卡遊戲點數，並在信用卡簽
    帳單上偽簽「顏經洲」之署名各1枚，而偽造內容為顏經洲
    刷卡消費前開商品，且承諾向發卡銀行如數付款之私文書，
    並將之交予不知情之商店店員而行使之，致該店員誤信係真
    正持卡人持卡消費而陷於錯誤，交付上開e遊卡，楊瀚翔因
    而詐得相當於附表編號2、3所示金額之不法利益，並足生損
    害於顏經洲、國泰世華銀行對於持卡人帳務管理之正確性。
    嗣顏經洲接獲上開刷卡訊息，發現遭竊並報警處理，經警調
    閱監視器畫面，始悉上情。
三、案經顏經洲訴由臺北市政府警察局內湖分局報告、國泰世華
    商業銀行股份有限公司訴由臺灣士林地方檢察署檢察官偵查
    起訴。
    理  由
一、本案被告楊瀚翔所犯者為死刑、無期徒刑、最輕本刑為3年
    以上有期徒刑以外之罪，且非高等法院管轄之第一審案件，
    而被告於本院準備程序時就被訴事實為有罪之陳述，經告知
    簡式審判程序之旨，並聽取被告及檢察官之意見後，本院合
    議庭裁定由受命法官獨任改行簡式審判程序。又依刑事訴訟
    法第273條之2、同法第159條第2項之規定，簡式審判程序不
    適用傳聞法則有關限制證據能力之相關規定，合先敘明。
二、上開犯罪事實，業據被告於警詢、偵訊、本院準備程序及審
    理時坦承不諱（見偵卷第27頁至31頁、第119頁至第121頁、
    本院卷第78頁、第83頁），並有證人即告訴人顏經洲之證詞
    （見偵卷第19頁至25頁），以及國泰世華銀行信用卡交易明
    細表、現場監視器畫面擷圖、臺北市政府警察局內湖分局扣
    押筆錄、扣押物品目錄表、贓物認領保管單、本院公務電話
    紀錄及簽單影本等在卷可稽（見偵卷第33頁至第41頁、第45
    頁、第47頁至第51頁、第55頁、本院卷第59頁至第69頁），
    足見被告上開任意性自白應與事實相符，堪予採信。綜上，
    本件事證明確，被告前開犯行洵堪認定，均應依法論科。
三、論罪科刑
  ㈠按住宅原屬建築物之一種，然因刑法第321條第1項第1款將住
    宅與建築物為併列之規定，故二者之概念仍有予以區別必要
    ，前者指人類日常住居生活作息之場所，後者指住宅以外上
    有屋面，周有門壁，足蔽風雨，供人出入，且定著於土地之
    工作物而言，一般商店如同時兼作營業人居住為其生活起居
    場所之複合式使用，且監督權係屬同一，可認屬住宅，然若
    僅供作營業場所而非兼充住宅使用，則係住宅以外之建築物
    （最高法院82年度台上字第1809號、98年度台上字第1642號
    判決意旨參照）。經查，「抓抓癢娃娃機店」後方之辦公室
    兼倉庫與告訴人顏經洲之生活起居場所透過樓梯相互連通，
    此有被告供述、證人即告訴人顏經洲證詞、本院公務電話記
    錄等存卷可參，則該處顯係住宅兼作辦公場所使用，準此，
    被告楊瀚翔侵入該處行竊，自屬侵入住宅竊盜無疑。
  ㈡次按刑法第339條第1項、第2項分別規定詐欺取財罪及詐欺得
    利罪，前者之行為客體係指財物，後者則指取得債權、免除
    債務、延期履行債務或提供勞務等財物以外之財產上不法利
    益（最高法院86年度台上字第3534號判決意旨參照）。是倘
    所詐取者，係可具體指明之物，即應論以同條第1項之詐欺
    取財罪；又線上遊戲公司之虛擬網路儲值卡內之遊戲點數，
    雖非現實可見之財物，而係供人憑以遊玩網路遊戲使用，仍
    具有財產上價值之利益，則應論以同條第2項之詐欺得利罪
    。本案被告於附表編號1至3所示時間、地點購買遊e卡遊戲
    點數，應係詐得財物以外之財產上不法利益甚明。
  ㈢核被告於事實欄所為，係犯刑法第321條第1項第1款之侵入
    住宅竊盜罪；於事實欄之附表編號1所為，係犯刑法第339
    條第2項之詐欺得利罪；於事實欄之附表編號2、3所為，均
    係犯刑法第216條、第210條之行使偽造私文書罪、同法第33
    9條第2項之詐欺得利罪。起訴意旨認被告於事實欄係犯刑
    法第320條第1項之竊盜罪、於附表編號1至3所為係犯刑法第
    339條第1項詐欺取財罪，容有誤會，惟二者之基本犯罪事實
    同一，且經公訴人當庭更正起訴法條，被告亦為認罪之表示
    ，自毋庸變更起訴法條。又起訴意旨就事實欄之附表編號2
    、3部分，漏未論及被告尚有行使偽造私文書之犯罪事實，
    惟該部分與業經起訴部分有想像競合犯之裁判上一罪關係，
    自為起訴效力所及，並經公訴人當庭補充刑法第216條、第2
    10條之規定，復經本院給予被告表示意見之機會，已無礙被
    告防禦權之行使，附此敘明。
  ㈣被告於附表編號2、3偽造署名之低度行為，均係偽造私文書
    之階段行為，而偽造私文書罪之低度行為，復為行使偽造私
    文書罪之犯行所吸收，均不另論罪。又被告於附表編號1至3
    先後持卡盜刷消費之行為，均係基於單一犯罪決意，在密切
    接近之時、地實施，並侵害同一法益，各行為之獨立性極為
    薄弱，依一般社會健全概念，在時間差距上，難以強行分開
    ，在刑法評價上，以視為數個舉動之接續施行，合為包括之
    一行為予以評價，較為合理，應僅論以接續犯之一罪。被告
    於附表編號1至3所為，係以一行為同時觸犯行使偽造私文書
    罪及詐欺得利罪，為想像競合犯，應依刑法第55條規定，從
    一重論以行使偽造私文書罪。
  ㈤被告上開加重竊盜、行使偽造私文書犯行，犯意各別、行為
    互殊，應予分論併罰。
  ㈥爰審酌被告不思依循正當途徑獲取所需，冀望不勞而獲，竟
    為本案加重竊盜犯行，復持竊得之國泰世華銀行信用卡盜刷
    消費，且偽造告訴人顏經洲簽名而詐欺得利，顯然欠缺尊重
    他人財產權之觀念，並影響告訴人國泰世華銀行對信用卡管
    理之正確性及交易秩序，嚴重危害社會治安，實應予嚴懲。
    惟念被告事後坦承犯行，兼衡其多次因竊盜案件經法院判處
    罪刑之前科素行、犯罪動機、竊得之財物價值及詐得之利益
    、其中竊得之身分證、健保卡各1張，業經告訴人顏經洲領
    回，有贓物認領保管單附卷可佐，然迄未賠償告訴人全部損
    失，暨被告自陳國中畢業之教育智識程度、未婚、入監前雖
    有工作，惟因父親罹病及疫情影響，以致收入不穩定之家庭
    生活經濟狀況等一切情狀，分別量處如主文所示之刑，並就
    得易科罰金部分諭知易科罰金之折算標準。
四、沒收
  ㈠按刑法第219條規定係採義務沒收主義，凡偽造之印文或署押
    ，不論是否屬於犯人所有，亦不論有無搜獲扣案，苟不能證
    明其已滅失，均應依法宣告沒收（參見最高法院94年度台上
    字第3518號判決意旨）。被告於附表編號2、3所偽造之私文
    書即偽簽「顏經洲」署名之交易簽帳單，既交付予特約商店
    店員，已非被告所有之物，爰均不予宣告沒收。惟上開簽帳
    單上偽造之「顏經洲」署名各1枚，仍均應依刑法第219條規
    定，不問屬於犯人與否，於被告該次犯行主文項下諭知沒收
    。
  ㈡又按犯罪所得，屬於犯罪行為人者，沒收之；於全部或一部
    不能沒收或不宜執行沒收時，追徵其價額，刑法第38條之1
    第1項前段、第3項分別定有明文。次按犯修正後刑法第38條
    之2第2項規定之立法理由說明為符合比例原則，兼顧訴訟經
    濟，爰參考德國刑法及刑事訴訟法之規定，增訂過苛調節條
    款，於宣告沒收或追徵於個案運用有過苛之虞、欠缺刑法上
    之重要性或犯罪所得價值低微之情形，得不予宣告沒收或追
    徵，以節省法院不必要之勞費，並調節沒收之嚴苛性。
  ⒈被告於事實欄所竊得之小皮夾1個、錢包1個、現金2萬1,100
    元、國泰世華銀行、兆豐銀行、瑞興銀行、郵局提款卡及國
    泰世華銀行、花旗銀行信用卡、身分證及健保卡各1張，均
    屬其犯罪所得，本均應宣告沒收、追徵。惟其中身分證及健
    保卡各1張，已實際合法發還告訴人顏經洲，業如前述，依
    刑法第38條之1第5項規定，自毋庸宣告沒收。另國泰世華銀
    行、兆豐銀行、瑞興銀行、郵局提款卡及國泰世華銀行、花
    旗銀行信用卡各1張，雖未扣案，惟該等物品因民眾多於遺
    失後即另行重新申辦補發，而使原卡片失其效用，縱使予以
    沒收，價值亦屬低微，對於達成預防將來犯罪之效果亦有限
    ，欠缺刑法上之重要性，爰均不予宣告沒收。至於小皮夾1
    個、錢包1個、現金2萬1,100元等物，既未扣案，亦未實際
    發還告訴人顏經洲，復查無過苛調節情形，均應依刑法第38
    條之1第1項前段、第3項之規定，於被告該次犯行主文項下
    宣告沒收，並於全部或一部不能沒收或不宜執行沒收時，追
    徵其價額。
  ⒉被告於事實欄詐得如附表編號1至3所示金額之不法利益，屬
    其犯罪所得，既未扣案且未實際發還告訴人顏經洲、國泰世
    華銀行，亦查無過苛調節之情形，應依刑法第38條之1第1項
    前段、第3項之規定，於被告該次犯行之主文項下宣告沒收
    ，並於全部或一部不能沒收或不宜執行沒收時，追徵其價額
    。
據上論斷，應依刑事訴訟法第273條之1第1項、第299條第1項前
段，刑法第321條第1項第1款、第216條、第210條、第339條第2
項、第55條、第41條第1項前段、第219條、第38條之1第1項前段
、第3項，刑法施行法第1條之1第1項，判決如主文。
本案經檢察官錢義達提起公訴，檢察官周禹境到庭執行職務。
中    華    民    國    111   年     8    月     9    日
                  刑事第九庭法  官  蘇怡文
以上正本證明與原本無異。 
因疫情而遲誤不變期間，得向法院聲請回復原狀。
如不服本判決應於收受送達後20日內向本院提出上訴書狀，並應
敘述具體理由。其未敘述上訴理由者，應於上訴期間屆滿後20日
內向本院補提理由書（均須按他造當事人之人數附繕本）「切勿
逕送上級法院」。
                             書記官  林孟君       
中　　華　　民　　國　　111 　年　　8 　　月　　9 　　日
附錄本案論罪科刑法條全文：
中華民國刑法第210條
偽造、變造私文書，足以生損害於公眾或他人者，處5年以下有
期徒刑。

中華民國刑法第216條
行使第210條至第215條之文書者，依偽造、變造文書或登載不實
事項或使登載不實事項之規定處斷。

中華民國刑法第321條
犯前條第1項、第2項之罪而有下列情形之一者，處6月以上5年以
下有期徒刑，得併科50萬元以下罰金：
一、侵入住宅或有人居住之建築物、船艦或隱匿其內而犯之。
二、毀越門窗、牆垣或其他安全設備而犯之。
三、攜帶兇器而犯之。
四、結夥三人以上而犯之。
五、乘火災、水災或其他災害之際而犯之。
六、在車站、港埠、航空站或其他供水、陸、空公眾運輸之舟、
    車、航空機內而犯之。
前項之未遂犯罰之。

中華民國刑法第339條
意圖為自己或第三人不法之所有，以詐術使人將本人或第三人之
物交付者，處5年以下有期徒刑、拘役或科或併科50萬元以下罰
金。
以前項方法得財產上不法之利益或使第三人得之者，亦同。
前二項之未遂犯罰之。


附表：
編號 時間 地點 金額（新臺幣） 1 110年11月13日13時42分許 臺北市○○區○○路0段000號（統一便利商店康雲店） 1,000元 2 110年11月13日13時45分許 臺北市○○區○○路0段000號（統一便利商店康雲店） 1萬5,000元 3 110年11月13日14時20分許 臺北市○○區○○路0段000號（全家便利商店康雲店） 2萬1,000元